【裁判字號】    92,訴,227
【裁判日期】    920307
【裁判案由】    槍砲彈藥刀械管制
【裁判全文】
臺灣板橋地方法院刑事判決                          九十二年度訴字第二二七號
    公  訴  人  臺灣板橋地方法院檢察署檢察官
    被      告  甲○○
右列被告因違反槍砲彈藥刀械管制條例案件，經檢察官提起公訴（九十一年度偵字第
二一四八六），本院判決如左：
    主  文
甲○○未經許可，持有可發射子彈具有殺傷力之改造手槍，處有期徒刑壹年陸月，併
科罰金新臺幣拾萬元，罰金如易服勞役，以新臺幣玖佰元即銀元佰元折算壹日。
扣案之仿「ＢＥＲＥＴＴＡ」廠半自動手槍製造之改造金屬玩具手槍貳支（槍枝管制
編號0000000000、0000000000，含彈匣壹個）及制式口徑九Ｍ
Ｍ子彈伍顆均沒收。
    事  實
一、甲○○曾於民國八十二年間因竊盜案件，經臺灣臺北地方法院判處有期徒刑一年
    八月，並經臺灣高等法院判決駁回上訴確定；又於八十三年間因違反麻醉藥品管
    理條例案件，經臺灣士林地方法院判處有期徒刑六月確定；復於八十三年間因違
    反麻醉藥品管理條例案件，經臺灣士林地方法院判處有期徒刑五年八月確定；嗣
    甲○○所犯前揭違反麻醉藥品管理條例二案，經臺灣士林地方法院裁定應執行有
    期徒刑六年確定；甲○○所犯前揭竊盜及違反麻醉藥品管理條例等案件，均接續
    執行刑期，於八十七年八月二十一日假釋出監（縮刑期滿日期本應為九十一年三
    月一日，惟經撤銷假釋，未構成累犯），於假釋期間，明知未經許可，不得持有
    可發射子彈具有殺傷力之各式槍砲，竟於八十八年間某時，在台北市某不詳咖啡
    廳內，因年籍姓名均不詳綽號「阿雄」之成年男子為擔保所積欠之新台幣三十萬
    元債務，即自「阿雄」處收受仿ＢＥＲＥＴＴＡ廠９２ＦＳ型半自動手槍製造之
    玩具手槍，且已更換土造金屬槍管及土造金屬滑套，具有殺傷力之改造手槍二支
    （槍枝管制編號0000000000、0000000000）及具有殺傷力
    之制式子彈五顆，再將上開改造手槍二支及制式子彈五顆，藏置在台北市○○區
    ○○路一段三二號五樓家中，嗣甲○○在台北市、台北縣各地租屋，上開改造手
    槍二支及制式子彈五顆亦隨身帶往租處，未經許可而持有上開具殺傷力之改造玩
    具手槍及子彈。後因甲○○於九十一年十一月五日下午五時許，在台北縣板橋市
    ○○路四十九巷口為警查獲，當場自甲○○身上扣得其已先行攜出在身之上開改
    造手槍一支（含彈匣一個）及制式子彈五顆，再由甲○○帶同警方至台北市市○
    ○道○段一五九號旁抽風機的縫隙中，再扣得改造槍枝乙支。
二、案經台北市政府警察局大安分局移送臺灣板橋地方法院檢察署檢察官偵查起訴。
    理  由
一、右揭犯罪事實，業據被告甲○○於警訊、偵查及本院審理時坦承不諱，復有改造
    玩具手槍（含彈匣一個）二支、子彈五顆扣案及照片、勘驗筆錄附卷足資佐證，
    而前揭扣案物經送內政部警政署刑事警察局鑑驗結果：「(1)送鑑手槍貳支（槍枝
    管制編號0000000000、0000000000），認均係仿ＢＥＲＥ
    ＴＴＡ廠９２ＦＳ型半自動手槍製造之玩具手槍，換裝土造金屬槍管及土造金屬
    滑套改造而成之改造手槍，機械性能良好，可擊發適用之子彈，認均具殺傷力。
    (2)送鑑子彈伍顆，認均係口徑９ｍｍ之制式子彈，認均具殺傷力」，有該局九十
    一年十一月十四日刑鑑字第０九一０三０五０二０號槍彈鑑定書在卷可稽，足見
    被告前揭自白與事實相符。綜上所述，事證明確，被告犯行堪予認定，應依法論
    科。
二、被告甲○○自八十八年間至九十一年十一月五日查獲時，持有具殺傷力之改造玩
    具手槍及制式子彈，核其所為，係犯槍砲彈藥刀械管制條例第十一條第四項未經
    許可持有可發射子彈具殺傷力之手槍罪及同條例第十二條第四項未經許可持有子
    彈罪。又槍砲彈藥刀械管制條例第十一條第一項雖於八十九年七月五日修正公布
    ，並於同年月七日生效，然修正前原條文為「未經許可，製造、販賣或運輸『第
    四條第一款』所稱其他可發射金屬或子彈具有殺傷力之各式槍砲者，處五年以上
    有期徒刑，併科新台幣一千萬元以下罰金。」修正後條文則為「未經許可，製造
    、販賣或運輸『第四條第一項第一款』所稱其他可發射金屬或子彈具有殺傷力之
    各式槍砲者，處五年以上有期徒刑，併科新台幣一千萬元以下罰金」。比較新舊
    法，二者除文字有些許不同外，法定刑度完全相同，至於同條第四項條文「未經
    許可，持有、寄藏或意圖販賣而陳列第一項所列槍枝者，處一年以上七年以下有
    期徒刑，併科新台幣七百萬元以下罰金」則未修正，併此敘明。被告同時持有改
    造玩具手槍二支、子彈五顆，分別均僅侵害一法益，屬單純一罪。被告一持有改
    造玩具手槍、子彈之行為，同時侵害觸犯二罪名，為想像競合犯，應依刑法第五
    十五條之規定，從一重之槍砲彈藥刀械管制條例第十一條第四項之未經許可持有
    可發射子彈具殺傷力之手槍罪處斷。再被告雖於偵審中自白，然並無供述槍砲、
    彈藥之來源及去向，因而查獲或防止重大危害治安事件發生等情形，自無適用槍
    砲彈藥刀械管制條例第十八第四項規定減輕或免除其刑之餘地。末按未經許可持
    有槍彈罪，其持有之繼續為行為之繼續，至持有行為終了時均應論以一罪，不得
    割裂，併予敘明。爰審酌槍砲、彈藥均屬高度危險之物品，非經主管機關許可不
    得擅自持有，以維社會大眾安全；被告無故持有槍彈，嚴重危害社會安全，影響
    社會治安甚鉅，然鑑於其犯後坦承犯行，深具悔意，態度亦稱良好，及其品行、
    犯罪之動機、目的、手段、生活狀況、智識程度等一切情狀，爰量處如主文第一
    項所示之刑，並就罰金部分，諭知易服勞役之折算標準。
三、扣案之仿「ＢＥＲＥＴＴＡ」廠半自動手槍製造之改造金屬玩具手槍貳支（槍枝
    管制編號0000000000、0000000000，含彈匣壹個）及制式
    口徑九ＭＭ子彈伍顆，係屬違禁物，應依刑法第三十八條第一項第一款規定，宣
    告沒收。
四、又槍砲彈藥刀械管制條例第十九條第一項原規定犯該條例第七條、第八條、第十
    一條、第十二條第一項至第三項、第十三條第一項至第三項之罪，經判處有期徒
    刑者，應於刑之執行完畢或赦免後，令入勞動場所強制工作，其期間三年。然大
    法官會議對該規定於八十七年十二月十八日著成釋字第四七一號解釋例，明示該
    條例第十九條第一項所定，不問對行為人有無預防矯治其社會危險性之必要，一
    律宣付強制工作三年，致限制其中不具社會危險性之受處分人之身體、自由部分
    ，其所採措施與所欲達成預防矯治之目的及所需程度，不合憲法第二十三條所定
    之比例原則，宣告自解釋條例公布之日不予適用。立法院嗣並三讀通過修正刪除
    槍砲彈藥刀械管制條例第十九條規定，經總統於九十年十一月十四日公布，同年
    月十六日生效，是依刑法第二條第二項保安處分適用裁判時之法律規定，本件爰
    不諭知被告令入勞動場所強制工作，附此敘明。
據上論斷，應依刑事訴訟法第二百九十九條第一項前段，槍砲彈藥刀械管制條例第十
一條第四項、第十二條第四項，刑法第十一條前段、第二條第二項、第五十五條、第
四十二條第二項、第三十八條第一項第一款，罰金罰鍰提高標準條例第二條，現行法
規所定貨幣單位折算新台幣條例第二條，判決如主文。
本案經檢察官孫治平到庭執行職務。
中    華    民    國      九十二    年    三     月    七        日
                                臺灣板橋地方法院刑事第一庭
                                    法  官    潘  翠  雪
右正本證明與原本無異
如不服本判決應於送達後十日內向本院提出上訴狀
                                    書記官    張  成  龍
中    華    民    國      九十二      年      三      月      七      日


司法院資訊處製作；財團法人民間司法改革基金會備份。
